【裁判字號】    95,重家訴,5
【裁判日期】    950615
【裁判案由】    確認遺囑真正
【裁判全文】
臺灣臺北地方法院民事判決             95年度重家訴字第5號
原      告  財團法人臺灣省高雄縣橋頭鄉福智寺
法定代理人  甲○○
原      告  乙○○
法定代理人  丁○○
共      同
訴訟代理人  莊士郎律師
被      告  財政部國有財產局台灣北區辦事處
法定代理人  戊○○
訴訟代理人  丙○○
上列當事人間請求確認遺囑真正事件，本院於民國95年6 月1 日
言詞辯論終結，判決如下：
    主  文
確認被繼承人釋日常（男、民國○○年○ 月○○日生、身分證號碼：
Ｚ000000000號、民國93年10月16日死亡）於民國83年4 月21日書
立如附件所示之遺囑為真正。
訴訟費用由被告負擔。
    事實及理由
甲、程序方面：原告財團法人臺灣省高雄縣橋頭鄉福智寺（以下
    簡稱福智寺）主張為合法設立之法人，原告乙○○係經新竹
    縣寺廟登記之非法人團體，並提出法人登記證書及寺廟登記
    證為證，經核相符，應認原告二人具有當事人能力，此合先
    敘明。
乙、實體方面：
一、原告主張：被繼承人釋日常於93年10月16日死亡，於臺灣地
    區無繼承人，被告為其遺產管理人。釋日長曾於83年4 月21
    日由蕭佳灶律師見證自書遺囑，內容記載存於郵局及銀行之
    定期存款贈與原告福智寺；所有郵政劃撥帳戶 (00000000)
    及郵政存簿儲金帳戶 (000000-0) 存款贈與原告乙○○。經
    原告向被告提示該遺囑，並表示願意接受該遺贈，惟被告以
    「貴寺檢付附之自書遺囑為私文書，本處無法認定，請循司
    法途徑確定」為由，予以拒絕，原告受遺贈權利既處於不安
    之狀態，為此依民事訴訟法第247 條第1 項規定，訴請確認
    系爭遺囑為真正。
二、被告則以：無法確認系爭遺囑真正等語，資為抗辯。而聲明
    ：原告之訴駁回。
三、原告主張被繼承人釋日常於93年10月16日死亡，於臺灣地區
    無繼承人，被告為其遺產管理人之事實，業經原告提出戶籍
    謄本、被告函為證，被告對此並不爭執，自堪信為真實。至
    原告主張被繼承人釋日常曾於83年4 月21日由蕭佳灶律師見
    證自書遺囑等情，則為被告所否認。經查：原告所提出被繼
    承人釋日常於83年4 月21日之自書遺囑，經本院送法務部調
    查局鑑定結果，遺囑中釋日常之簽名，與釋日常本人生前在
    台灣銀行印鑑卡、上海商業銀行印鑑卡、郵政存簿儲金立帳
    申請書上之簽名，筆劃特徵相同，有法務部調查局95年5 月
    15日調科貳字第09500211110 號函可稽。系爭自書遺囑之見
    證人蕭佳灶亦到庭結證稱：系爭遺囑是由我見證，大約是83
    年時，我同事的姊夫姓盧，他是釋法師的徒弟，他說因為釋
    法師要寫遺囑，所以請我去幫忙，立遺囑那天是83年4 月21
    日，盧先生開車帶我去南投國姓鄉福智精舍，我們到時是下
    午二點半，在精舍一樓，師父親自寫遺囑，我有跟他說明應
    注意事項，我看過之後就在後面見證，原告所提遺囑是師父
    的字沒錯，當時師父的意識很清楚，只是身體比較瘦弱，當
    時有師父、他的徒弟盧先生、還有一、二個侍者，寫完後他
    們到外面影印一份給我，正本他們自己保管，師父寫遺囑前
    有說要把定存、活儲捐給兩家寺廟，我說就照他的意思寫下
    來，沒有提到以後的事等語。足證系爭遺囑，確實為被繼承
    人釋日常所親為。
四、按「確認法律關係之訴，非原告有即受確認判決之法律上利
    益者，不得提起之；確認證書真偽或為法律關係基礎事實存
    否之訴，亦同。」民事訴訟法第247 條第1 項定有明文。查
    本件原告提示系爭遺囑，表示願受該遺贈時，被告表示系爭
    遺囑為私文書，無法認定為真正，足認系爭遺囑之真偽，在
    當事人間不明確，致原告之權利有不安之危險，此項不安之
    危險，得依確認判決之既判力予以除去，原告主張有即受確
    認判決之法律上利益，應為可取。而系爭遺囑，確實為被繼
    承人釋日常所親為，已如前述。從而，原告依民事訴訟法第
    247 條第1 項規定，訴請確認系爭遺囑為真正，自屬有據，
    應予准許。
丙、結論：本件原告之訴為有理由，並依民事訴訟法第78條，判
    決如主文。
中    華    民    國    95    年    6     月    15    日
                  家事庭法  官  李慈惠
以上正本係照原本作成。
如對本判決上訴，須於判決送達後20日之不變期間內，向本院提
出上訴狀。
中    華    民    國    95    年    6     月    15    日
                        書記官  巫玉媛


司法院資訊處製作；財團法人民間司法改革基金會備份。
